【裁判字號】    95,易緝,59
【裁判日期】    950517
【裁判案由】    詐欺等
【裁判全文】
臺灣臺北地方法院刑事判決              95年度易緝字第59號
公  訴  人  臺灣臺北地方法院檢察署檢察官
被      告  甲○○
上列被告因詐欺等案件，經檢察官聲請簡易判決處刑（94年度偵
字第15064號，含94年度核退字第2705號），本院改依通常程序
審理，被告就被訴事實為有罪之陳述，經本院合議庭裁定由受命
法官以簡式審判程序審理，判決如下：
    主  文
甲○○幫助共同意圖為自己不法之所有，以詐術使人將本人之物
交付，處有期徒刑參月，如易科罰金，以參佰元折算壹日。
    事  實
一、甲○○因其男友李翔達（業經本院以94年度易字第2014號判
    處有期徒刑4月確定）於民國94年間某日見報載分類廣告刊
    有收購金融帳戶之訊息，為圖蠅利，要求甲○○至金融機構
    開設帳戶供其出售。甲○○明知將自己之帳戶存摺、金融卡
    隨同密碼賣予他人使用，極可能因此供不法份子利用作為詐
    騙他人匯款，再予提領運用之工具，並預見可能因而幫助他
    人從事詐欺取財之不法行為，竟基於幫助詐欺取財之不確定
    故意，於同年5月31日，至台北市第一信用合作社古亭分社
    （址設台北市○○區○○路1段187號，下稱台北一信）開設
    存款帳戶（帳號：0000000000000號），並將上開帳戶之存
    摺、金融卡及密碼交予李翔達，由李翔達於同日下午1時許
    ，在二人同居之台北市○○區○○路1巷3號，以新台幣（下
    同）2千5百元，並約定此後每14天可領一次錢之代價，售予
    姓名年籍不詳自稱「小林」之成年男子使用。嗣乙○○於94
    年6月1日上午10時30分許，接獲姓名年籍不詳之成年男子來
    電，佯稱其子因替人擔保債務尚有欠款13萬元，若不還錢，
    將讓其子斷腳，致乙○○心急之下沒有查證而陷於錯誤，誤
    認電話中另一男子之聲音係其兒子，乃於同日上午某時，依
    對方指示自高雄市前金區○○○路之「日盛商業銀行高雄分
    行」匯款6萬元至甲○○名下上開帳戶，並旋遭提領一空。
    嗣乙○○得知係設局行騙，乃報警處理，查悉上情。
二、案經臺北市政府警察局中正第二分局報請臺灣臺北地方法院
    檢察署檢察官偵查起訴。
    理  由
一、上揭事實，業據被告甲○○於警詢時自白：「我男朋友李翔
    達叫我去開人頭帳戶，他說這樣賺錢比較快，14天可以領一
    次錢。且我當天看完戶頭之後，全部存摺及金融卡就親手交
    給我男朋友。‧‧‧我男友下午約13時許，就約一個綽號叫
    小林之男子來我居住地址找我男友，我朋友把該存摺及金融
    卡交給小林之後，小林就拿2千5百（元）給我男朋友」等語
    在卷（見94年度偵字第15064號偵查卷第18、19頁），並於
    本院審理時自白犯罪不諱（見本院95年5月3日準備程序筆錄
    第2頁、同日審判筆錄第2至4頁），核與證人即共同被告李
    翔達於本院審理時供承：「（問：你是不是有賣帳戶？）有
    ，是我叫甲○○去開戶。‧‧‧我是看報紙將帳戶賣掉。‧
    ‧‧賣給一個叫小林的人」等語（見本院95年3月15日審判
    筆錄第2、3頁）之情節相符，足認被告確聽從其男友李翔達
    指示，於上開時、地，前往台北一信開設存款帳戶，並交由
    李翔達出售予姓名年籍不詳自稱「小林」之成年男子。次查
    ，證人即被害人乙○○於94年6月1日上午10時30分許，因接
    獲姓名年籍均不詳之成年男子來電，佯稱其子因替人擔保債
    務尚有欠款13萬元，若不還錢，將令其子斷腳，被害人誤認
    其子遭受危難，心急之下，未經查證，即於同日上午，依指
    示至「日盛商業銀行高雄分行」匯款6萬元至甲○○上開帳
    戶，並旋遭提一空之情，已經被害人於警詢中指證甚詳（同
    上偵查卷第23、24頁），並有日盛商業銀行匯款回條聯及甲
    ○○名下帳戶之存領交易明細各1張在卷可稽（同上偵查卷
    第5、26頁）。足認被告出售之上開帳戶，確係遭詐騙集團
    用作詐騙財物之犯罪工具。共同被告李翔達前於本院審理時
    ，雖翻異前詞，改稱：被告事前不知出售存摺及金融卡之事
    云云。然查，李翔達於出售上開帳戶之前，業向被告表示「
    這樣賺錢比較快，14天可以領一次錢」，出售存摺之際，被
    告並同時在場目睹，此經被告於警詢證述如前，且在本院審
    理時自承：「（問：為何去開此帳戶？）‧‧‧李翔達叫我
    開這個帳戶可以賺錢。（問：如何賺錢？）他說他看報紙要
    賣帳戶。（問：一個賣多少錢？）2千5百元。（問：在哪裡
    賣？）在李翔達的家，那時我跟李翔達同住在李翔達的家裡
    面」、「（問：你有無見到綽號『小林』之男子？）有的，
    年約26、27歲」等語甚詳（見本院95年5月3日審判筆錄第3
    、4頁），核與李翔達在偵查及本院審理中供承：「（問：
    賣多少錢1本？）2千5百元」、「小林確實有這樣跟我說每1
    4天可以領一次錢」等語一致（同上偵查卷第69頁、本院95
    年3月15日審判筆錄第4頁）。顯見被告對於李翔達出售上開
    帳戶一事，自始至終知之甚稔。被告既容任李翔達持以出售
    其名下帳戶，自屬提供物理上之助力行為。按一般國人向金
    融機構開設帳戶，並無何困難之條件限制，若係用於存提款
    之正當用途，大可光明正大以自己名義申請使用，而帳戶之
    用途係用來存提款項，一旦有人刻意收集他人帳戶使用，依
    一般常識，極易判斷係隱身幕後之人基於使用他人帳戶，躲
    避存提款不易遭偵查機關循線追查之考慮而為，自可產生與
    不法犯罪目的相關之合理懷疑。且日常生活常見中，不法之
    徒利用人頭帳戶進行之不法行為，最常見者不外詐騙他人錢
    財，一般稍具知識之人，對此情形絕難諉以不知。存摺、金
    融卡及金融卡密碼均係與個人隱私有關之重要物件，一般人
    若非特殊目的，絕不致任意交由他人保管或使用，自稱「小
    林」之成年男子與被告及李翔達均非親非故，李翔達持以出
    售，無非係貪圖轉售之金錢利益。被告對於該帳戶可能遭詐
    欺集團用以連續詐欺取財，應有預見，竟仍聽從李翔達指示
    開設帳戶，並交由李翔達持以出售供不明人士使用，而容任
    詐欺犯罪結果之發生，足見其於開立及提供帳戶時，主觀上
    確有幫助詐騙份子共同犯詐欺取財之不確定故意。本件事證
    明確，被告幫助共同詐欺取財之犯行，堪以認定，應予依法
    論科。
二、按刑法上之幫助犯，係對於犯罪與正犯有共同之認識，而以
    幫助之意思，對於正犯資以助力，而未參與實施犯罪之行為
    者而言（最高法院88年度台上字第1270號判決要旨參照）。
    被告基於不確定之幫助犯意，提供前揭帳戶之存摺、金融卡
    及密碼予詐欺份子，由該等詐欺份子，持以共同實施詐術使
    被害人陷於錯誤，誤將上開金錢匯入帳戶，再予提領花用，
    核被告所為，係犯刑法第339條第1項、第30條第1項之幫助
    詐欺取財罪。查被害人之子，實際上並未在詐欺集團之私行
    拘禁中，被害人固因擔心其子安危始行匯款，然其憂心係來
    自詐騙份子在電話中施用之詐術手段，詐欺份子所言種種均
    屬欺罔行為，詐欺份子（正犯）之行為應評價為詐欺取財，
    依共犯從屬性理論，被告提供帳戶之所為，自應論以詐欺取
    財罪之幫助犯，斷無論以幫助恐嚇取財罪之餘地。公訴人認
    被告上開出售帳戶之所為，係刑法第346條第1項、第30條之
    幫助恐嚇取財罪（見本院94年度易字第2014號刑事卷第24頁
    ），尚有未洽，惟二者之基本社會事實同一，應由本院變更
    起訴法條，並依刑法第30條第2項之規定，減輕其刑。爰審
    酌被告為供其男友李翔達獲取不法之金錢利益，聽從指示開
    設帳戶並提供予不法份子使用，影響社會金融秩序、交易安
    全，助長詐欺犯罪之發生，加深被害人追索被害財產之困難
    度，使詐欺犯罪活動之偵查追訴趨於複雜，惟念其素行良好
    ，犯後自白犯行，被害人被害金額僅6萬元，及其犯罪動機
    、目的、手段、生活狀況、智識程度等一切情狀，較之有前
    科構成累犯之共同被告李翔達為輕，因此本院認公訴人求處
    有期徒刑4月，稍有過重，量處如主文所示之刑，並諭知易
    科罰金之折算標準，以資懲儆。
三、末按，共同正犯因相互間利用他人之行為，以遂行其犯意之
    實現，本於責任共同之原則，有關沒收部分，對於共犯間供
    犯罪所用之物，自均應為沒收之諭知。惟幫助犯僅係對於犯
    罪構成要件以外行為為加工，並無共同犯罪之意思，自不適
    用該責任共同原則，對於正犯所有供犯罪所用之物或犯罪所
    得之物，亦為沒收之諭知（最高法院89年度台上字第6946號
    、91年度台上字第5583號裁判要旨參照）。本院對於上開被
    告提供之存摺及金融卡等物，自不得併予宣告沒收，附此敘
    明。
四、本件原經檢察官聲請簡易判決處刑，本院改依通常程序審理
    。
據上論斷，應依刑事訴訟法第452條、第273條之1第1項、第299
條第1項前段、第300條，刑法第30條、第339條第1項、第41條第
1項前段，罰金罰鍰提高標準條例第1條前段、第2條，判決如主
文。
本案經檢察官詹喬偉到庭執行職務
中    華    民    國    95    年    5    月    17    日
                  刑事第一庭    法  官  吳秋宏
以上正本證明與原本無異。
如不服本判決，應於判決送達後10日內，向本院提出上訴狀。
                                書記官  高菁菁
中    華    民    國    95    年    5    月    17    日
附錄本案論罪科刑法條全文：
中華民國刑法第339條
(普通詐欺罪)
一意圖為自己或第三人不法之所有，以詐術使人將本人或第三人
  之物交付者，處5年以下有期徒刑、拘役或科或併科1千元以下
  罰金。
二以前項方法得財產上不法之利益或使第三人得之者，亦同。
三前二項之未遂犯罰之。


司法院資訊處製作；財團法人民間司法改革基金會備份。
